台灣台中地方法院交通事件裁定　　　　　　　　　九十三年度交聲更字第七號
　　原處分機關　交通部公路總局台中市監理站
　　受處分人
　　即異議人　　甲○○
右列受處分人因違反道路交通管理處罰條例案件，對於交通部公路總局台中市監理站
九十二年十月一日所為之處分（裁監稽違字第裁六一－ＧＣ0000000號裁決書
）聲明異議，經本院裁定駁回後提起抗告，經台灣高等法院台中分院發回更審後，裁
定如左：
    主  文
原處分撤銷。
甲○○不罰。
    理  由
一、本件原處分機關即交通部公路總局臺中市監理站民國（下同）九十二年十月一日
    所為之裁決（裁監稽違字第裁六一－ＧＣ0000000號裁決書）意旨略以:
    受處分人甲○○，於九十二年八月二十九日十三時八分許，駕駛車牌號碼為ＪＰ
    Ｈ－六七一號之重型機車，駛至建國路與中山路有燈光號誌管制之交岔路口時，
    違規闖紅燈（建國路右轉中山路），為臺中市警察局交通警察隊員警當場攔檢舉
    發，經掣開違規通知單移送，受處分人雖依限期提出申訴，但經查受處分人之違
    規屬實，因於九十二年十月一日以裁監稽違字第裁六一－ＧＣ0000000號
    裁決書，裁處罰鍰新臺幣一千八百元整，並記違規點數三點。
二、按「人民違反法律上之義務而應受行政罰之行為，法律無特別規定時，雖不以出
    於故意為必要，仍須以過失為其責任條件。但應受行政罰之行為，僅須違反禁止
    規定或作為義務，而不以發生損害或危險為其要件者，推定為有過失，於行為人
    不能舉證證明自己無過失時，即應受罰」，業經司法院大法官會議為釋字第二七
    五號解釋。依據上開大法官會議解釋意旨，受處分人如能證明其「違規闖紅燈」
    並無過失，即可面免受處罰。此亦係受處分人之異議與抗告意旨實際所爭辯之事
    項。就受處分人之異議與抗辯意旨，本院傳喚取締本件交通違規之執勤警員許顯
    榮訊問時，許顯榮警員雖到庭證稱：「（受處分人所拍）相片所示該號誌燈是（
    九十二年）十月十五日啟用，舉發當時還沒有啟用」、「現場實際上有兩個管制
    號誌，一個是正常使用，異議人所拍的是尚未啟用的號誌燈」等語，並庭呈現場
    相片兩張為證。惟受處分人於九十三年一月十九日向本院所提出之臺中市政府交
    通旅遊局九十二年一月十四日中交規字第○九三○○○○二八七號函，卻覆稱：
    臺中市火車站前建國路與中山路慢車道之交通號誌「係於九十年十月底完工，並
    於九十一年一月驗收啟用」，此有上開公文在卷可稽。臺中市政府交通旅遊局上
    開函覆內容，核與許顯榮警員之證詞不合。又本件異議人即受處分人甲○○（以
    下簡稱為受處分人）之異議意旨略以：受處分人於九十二年八月二十九日駕駛機
    車行至臺中市○○路與中山路口時，見路口慢車道上有燈光號誌，但無燈號顯示
    之後，即停車，惟見其他車輛仍繼續行駛，隨後受處分人才右轉往臺中火車站大
    門方向駛行，詎到火車站門前，即遭警舉發，但當時舉發警員所站位置係在火車
    站門前，並面向西方廣場，該處距離建國路之交通號誌約有三十公尺之遙，當時
    受處分人即向警員申述：「慢車道上之燈光號誌並無燈號顯示」（亦即非紅燈）
    之情，並請警員前往查看，但警員未為理會，仍照開罰單。經查上開慢車道上之
    燈光號誌，在台中市政府交通局成立接管之時即已存在，並非到九十二年十月十
    五日才開始啟用。設置之目的，亦在指示慢車道上之車輛駕駛人。而臺中市火車
    站前面之道路，交通擁塞，大型汽車往來頻繁，受處分人騎乘機車只能行駛慢車
    道，視線因被大型車輛擋住，亦看不到快車道上之交通號誌，自僅能以上開慢車
    上之燈光號誌為依歸。復經受處分人私下向數名在該處排班之計程車司機查證，
    其等亦向受處分人告知上開慢車道上之燈光號誌，在九十二年八月二十九日之前
    ，已故障約有二、三個星期之久。其等雖不願出庭作證，但依據受處分人於九十
    二年十月一日所拍攝之照片，亦顯示上開燈光號誌外表非新，且有通電，並有「
    時有時無」之燈號顯示等語。
三、按道路交通管理處罰條例第八十九條規定，法院受理有關交通事件，準用刑事訴
    訟法之規定，刑事訴訟法中有關證據法則部分，自應適用於道路交通事件。又事
    實之認定，應憑證據，如未能發現相當證據，或證據不足以證明，自不能以推測
    或擬判之方式，以為裁判之基礎。本件受處分人右揭時地是否有違規行為，應有
    積極之證據證明之。查本件既有上述之瑕疵，尚難認異議人有過失。基上所述，
    本件證據尚有不足，異議人所辯尚為可採，原處分機關遽予裁罰，尚有未洽，原
    處分應予撤銷，並為不罰之諭知。
四、據上論斷，應依道路交通管理處罰條例第八十七條第二項、道路交通案件處理辦
    法第二十條，裁定如主文。
中    華    民    國      九十三      年     三      月     三十一      日
                                臺灣臺中地方法院交通法庭
                                      法  官  郭  德  進
右正本證明與原本無異。
如不服本裁定應於送達後五日內向本院提出抗告狀。
          書記官
中    華    民    國      九十三      年     四      月       二        日
                                                                        Ｂ
